【裁判字號】    88,易,3700
【裁判日期】    890104
【裁判案由】    違反動產擔保交易法
【裁判全文】
台灣台中地方法院刑事判決                    八十八年度易字第三七號
    公  訴  人  臺灣台中地方法院檢察署檢察官
    被      告  甲○○
右列被告因違反動產擔保交易法案件，經檢察官聲請簡易判決處刑（八十八年度偵字
第二一一一四號），經本院豐原簡易庭認為不宜逕以簡易判決處刑，簽由本院依通常
程序審理（八十八年度豐簡字第六０三號），本院判決如左：
    主    文
甲○○共同動產擔保交易之債務人，意圖不法之利益，將標的物遷移，致生損害於債
權人，處拘役肆拾日，如易科罰金，以參佰元折算壹日。緩刑貳年。
    事    實
一、甲○○於民國八十八年三月二十五日，以動產擔保交易附條件買賣之方式，向福
    灣企業股份有限公司（下稱福灣公司）購買車牌號碼Ｍ六–七八一九號自用小客
    車一部，並約定由甲○○為動產擔保交易之債務人，其夫鄭育顓為連帶保證人，
    總價金新台幣（下同）一百十九萬五千四百五十六元，頭期款三十一萬元，餘款
    分三十六期給付，每月一期，每期付款二萬四千五百九十六元，標的物存放地點
    為台中縣豐原市○○路六九五巷一號八樓甲○○之住處，在價金未付清之前，標
    的物所有權仍屬於出賣人所有，買受人僅得依約占有使用，不得任意遷移或為其
    他處分。詎甲○○於取得標的物該車後，即將該車交予案外人即擔任連帶保證人
    之夫鄭育顓使用，並於支付頭期款三十一萬元，及繳付三期分期款後，拒不付款
    ，而與鄭育顓共同基於意圖為自己不法利益之犯意聯絡，於八十八年九月間某日
    ，由鄭育顓將該標的物遷移他處，致生損害於債權人福灣公司。嗣於八十八年十
    月八日，福灣公司甫在台中縣民生路三段一一一巷一號路旁尋獲該車。
二、案經福灣公司訴請臺灣臺中地方法院檢察署檢察官聲請以簡易判決處刑，經本院
    豐原簡易庭認為不宜逕以簡易判決處刑，而改適用通常程序審判。
    理    由
一、訊據被告甲○○固對於其確於上開時、地同意簽訂上開附條件買賣合約，以購買
    上開車輛，並約定存放地點為其住處，事後繳付頭期款及三期分期款後即未再支
    付價金等情供認不諱，核與告訴人福灣公司代理人葉懿中指訴情節相符，復有附
    條件買賣合約及動產擔保附條件買賣設定登記申請書在卷足證，應認為真。惟其
    仍矢口否認有何與其夫鄭育顓共同違反動產擔保交易法第三十八條之犯行，辯稱
    ：其僅同意其夫鄭育顓以其名義購買該車，其並不知有上開約定事項，車款均係
    由其夫繳付，其雖將該車交予鄭育顓使用，且事後該車亦確為其夫遷移他處，然
    係因其夫二個月未返家，該車甫隨其夫遷移等情。惟查，被告甲○○既供認其確
    曾同意購買該車，並簽訂上開契約，且將該車交予其夫鄭育顓任意使用等語，則
    被告自不得諉為不知該車約定存放地點等事項，亦即被告辯稱其不知約定內容云
    云，委無足採；再查，被告既自承其同意該車由其夫鄭育顓任意使用，且鄭育顓
    其後亦因而將該車遷移他處，致債權人福灣公司追索無著，足見被告確有與其夫
    鄭育顓共同意圖不法所有之利益，並同意其夫將該車任意遷移他處等情，是本件
    罪證明確，被告犯行堪以認定。
二、被告甲○○為動產擔保交易之債務人，其於購得標的物後，任意交由其夫鄭育顓
    使用及遷移，並拒納餘款，其有不法利益之意圖甚明。核被告甲○○所為，係犯
    動產擔保交易法第三十八條之罪。被告甲○○與其夫鄭育顓二人間就上開犯行，
    有犯意聯絡及行為分擔，應為共同正犯。另公訴人雖未敘及案外人鄭育顓係違反
    動產擔保交易法第三十八條之共同正犯，然鄭育顓既係動產擔保交易之連帶保證
    人，且因與被告甲○○即動產擔保交易之債務人係共同實施上開違反動產擔保交
    易法第三十八條，將標的物遷移之犯行，自依刑法第三十一條第一項之規定，仍
    應為違反動產擔保交易法第三十八條之共犯論，從而本院自得加以審究，附此敘
    明。爰審酌被告已繳納頭期款三十一萬元及三期分期款，而原遷移之該車已由福
    灣公司取回，且其夫鄭育顓亦表示同意賠償福灣公司之損失，其犯罪之動機、目
    的及態度等一切情狀，量處如主文所示之刑，並諭知易科罰金折算之標準。末查
    被告前未曾受有期徒刑以上刑之宣告，有臺灣臺中地方法院檢察署刑案資料查註
    紀錄表及本院被告全國前案紀錄表在卷可按，被告坦承犯行，深具悔意，其經此
    教訓，當知警惕而無再犯之虞，本院綜核各情，所宣告之刑，認以暫不執行為適
    當，併予宣告緩刑二年，以啟自新。
據上論結，應依刑事訴訟法第四百五十二條、第二百九十九條第一項前段，動產擔保
交易法第三十八條，刑法第十一條前段、第二十八條、第四十一條、第七十四條第一
款，罰金罰鍰提高標準條例第一條前段、第二條，判決如主文。
中      華      民      國      八十九      年      一      月    四    日
                                臺灣臺中地方法院刑事第六庭
                                    法  官  許惠瑜
右正本證明與原本無異。
如不服本判決，應於判決送達後十日內向本院提出上訴狀，上訴於臺灣高等法院臺中
分院( 須附繕本 )。
                                    書記官
中    華    民    國      八十九      年       一      月     五        日
附錄條文：
動產擔保交易法第三十八條
動產擔保交易之債務人，意圖不法之利益，將標的物遷移、出賣、出質、移轉、抵押
或為其他處分，致生損害於債權人者，處三年以下有期徒刑、拘役或科或併科六千元
以下之罰金。


司法院資訊處製作；財團法人民間司法改革基金會備份。
